臺灣嘉義地方法院刑事判決
110年度金訴字第155號
公  訴  人  臺灣嘉義地方檢察署檢察官
被      告  呂芳在




上列被告因違反洗錢防制法等案件，經檢察官提起公訴（110年
度偵緝字第250號），本院判決如下：
    主    文
呂芳在幫助犯洗錢罪，累犯，處有期徒刑肆月，併科罰金新臺幣
壹萬元，罰金如易服勞役，以新臺幣壹仟元折算壹日。
    犯罪事實
一、呂芳在主觀上已預見金融機構帳戶係個人理財之重要工具，
    關係個人財產、信用之表徵，如提供與缺乏信賴基礎之人使
    用，有被供作詐欺取財不法用途，用以收受、提領詐欺取財
    不法所得，而掩飾、隱匿詐欺取財犯罪所得之所在、去向，
    並使實際進行詐欺取財行為之人難以追訴、查緝之可能，竟
    仍基於縱其提供金融帳戶被作為詐欺取財收受、提領不法所
    得之用，使不法所得之所在、去向遭到掩飾、隱匿，亦不違
    背其本意之幫助詐欺取財、幫助洗錢之不確定故意，於民國
    109年11月3日下午3時9分至同日晚上7時55分間某時，將其
    所申辦中華郵政股份有限公司臺中北屯郵局帳號000-000000
    00000000帳戶（下稱本案帳戶）之金融卡、金融卡密碼與網
    路銀行帳號、密碼等資料交付與姓名年籍不詳之成年人，容
    任該人藉以遂行詐欺取財犯罪並收受、提領詐欺取財不法所
    得之用。該成年人則意圖為自己不法所有，基於冒用公務員
    名義詐欺取財、洗錢之犯意，於109年11月3下午5時起陸續
    撥打電話與陳金玉聯絡，並假冒中央健保局、臺北地方法院
    檢察官名義佯稱陳金玉涉嫌重複領藥，要監管其帳戶云云（
    難認呂芳在明知或可預見該成年人詐騙手法為假冒公務員名
    義），陳金玉因此陷於錯誤，於同年月5日下午1時37分許，
    至第一商業銀行竹北分行以臨櫃匯款之方式，依對方指示匯
    款新臺幣（下同）430,000元至本案帳戶內，而後該成年人
    再於同日下午2時3分許使用網路銀行功能將上開款項轉帳至
    其他帳戶後，再循序予以轉帳之其他帳戶與提領殆盡，而掩
    飾、隱匿上開犯罪所得之所在、去向。嗣因陳金玉發覺受騙
    報警處理，經警循線查悉上情。
二、案經陳金玉訴由嘉義縣察局中埔分局報告臺灣嘉義地方檢察
    署檢察官偵查起訴。
    理    由
壹、證據能力： 
    被告呂芳在對於本案下列引用之證據，均同意有證據能力而
    得作為判斷之依據（見本院卷第251至254頁），且查：被告
    就其於審理中所為之自白，並未主張係遭施以任何不正方法
    所取得，復無事證足認上開自白係遭施以任何不正方法所得
    ，倘經與本案其他事證互佐而得認與事實相符，得為證據。
    本案下列引用被告以外之人於審判外之陳述，雖均屬傳聞證
    據，惟此等證據，經當事人於本院準備程序同意有證據能力
    ，復經本院審酌上開證據資料製作時之情況，尚無違法不當
    及證明力明顯過低之瑕疵，以之作為證據應屬適當，爰依刑
    事訴訟法第159條之5規定，認前揭證據資料亦有證據能力。
    另本案下列所引用供述證據以外之物證，與本案犯罪事實具
    有甚高關聯性，又查無事證足認係實施刑事訴訟程序之公務
    員違背法定程序而取得，且無依法應予排除之情事，亦均得
    作為證據。
貳、實體認定：
    上開犯罪事實，除有被告於偵訊之供述（見偵緝卷第47至49
    頁）與本院審理時之自白（見本院卷第279、284頁）外，並
    有證人即告訴人陳金玉之證述可佐（見警卷第2至3頁），且
    有告訴人第一銀行帳戶存摺封面及內頁影本、告訴人匯款之
    匯款申請書、本案帳戶開戶資料、申請變更帳戶事項申請書
    、交易明細、內政部警政署反詐騙諮詢專線紀錄表、新竹縣
    政府警察局新埔分局褒忠派出所受理刑事案件報案三聯單、
    受理各類案件紀錄表、受理詐騙帳戶通報警示簡便格式表、
    中華郵政股份有限公司臺中郵局110年7月22日中管字第1101
    800909號函、玉山銀行集中管理部110年8月12日玉山個（集
    ）字第1100061841號函檢附帳號000-0000000000000號帳戶
    交易明細、中華郵政股份有限公司臺北郵局110年8月12日北
    營字第1101801355號函檢附網路郵局/e動郵局儲匯壽業務服
    務申請書、服務契約、臺北莒光郵局110年8月19日函檢附郵
    政存簿/綜合儲金儲戶申請變更帳戶事項申請書、郵局儲金
    簿（金融卡）掛失補副/結清銷戶申請書等在卷可參（見警
    卷第6至8、11至14、16、18至19、22頁；本院卷第51、65至
    67、71至76、81至86頁），足認被告上開任意性自白與事實
    相符，應可採信。從而，本案事證明確，被告上開犯行已堪
    認定，應予論科。
參、論罪科刑：
一、按刑法上之幫助犯，係指以幫助之意思，對於正犯資以助力
    ，而未參與實施犯罪之行為者而言（參最高法院49年台上字
    第77號判例）。是行為人主觀上若係以幫助他人犯罪之意思
    ，而客觀上從事構成要件以外之行為，應論以幫助犯。被告
    並未對告訴人施用詐術或提領告訴人遭詐騙之款項，其所為
    提供本案帳戶資料與他人使用，亦非係刑法第339條第1項詐
    欺取財罪或洗錢防制法第2條各種洗錢行為態樣之構成要件
    行為，僅對於詐欺取財不法份子遂行犯罪（包含前階段之詐
    欺取財犯罪，與收取詐欺取財所得後製造金流斷點而使不法
    所得所在、去向遭隱匿而無從追索之洗錢犯罪）資以助力，
    復無其他積極證據足證被告有對告訴人從事詐欺取財或洗錢
    之正犯行為，故核被告所為，係犯刑法第30條第1項前段、
    第339條第1項之幫助詐欺取財罪，與刑法第30條第1項前段
    、洗錢防制法第14條第1項之幫助洗錢罪。被告以同一提供
    本案帳戶相關資料行為，使正犯對於告訴人行騙匯款至本案
    帳戶，及得以藉由該帳戶收取告訴人受騙之不法所得並續之
    製造金流斷點、逃避追訴、處罰，係以單一幫助行為侵害數
    法益（包含侵害告訴人之財產法益與妨礙特定犯罪所得財物
    或財產上利益之追查或處罰），觸犯數個罪名，為想像競合
    犯，應從一重之幫助洗錢罪論處。
二、刑之加重、減輕之說明：
  ㈠被告前因公共危險案件，經本院以109年度嘉交簡字第65號判
    決決處有期徒刑3月確定，其後入監執行，並於109年10月2
    日執行完畢（但其後接續執行另案拘役10日之刑，於109年1
    0月12日始實際出監），有臺灣高等法院被告前案紀錄表可
    參，被告於上開有期徒刑執行完畢後5年內故意再犯本案法
    定刑為有期徒刑以上之罪，為累犯。再參酌司法院大法官釋
    字第775號解釋意旨，被告本案所為犯行，無論罪名、犯罪
    手段、法益侵害態樣，雖然均與上開執行完畢之前按不同，
    但被告本案犯行是於上述有期徒刑執行完畢後相隔約1個月
    即再犯，足見被告刑罰感應力薄弱。又依被告本案犯罪情節
    觀之，倘若本案依刑法第47條第1項加重法定最低本刑，亦
    無上開解釋所稱超過被告本案所應負擔之罪責，或是對於被
    告人身自由造成過度侵害之情形。故本院認被告本案有依刑
    法第47條第1項加重其刑（包含法定最高本刑與最低本刑）
    之必要。
  ㈡被告於審理中自白本案犯行，核與洗錢防制法第16條第2項之
    規定相符，應依該條項之規定予以減輕其刑。
  ㈢被告僅係幫助他人實行洗錢罪，為幫助犯，依刑法第30條第2
    項規定，按洗錢罪正犯之刑予以減輕。
  ㈣被告本案有上開累犯加重事由與審理中自白犯行、幫助犯等
    減輕事由，爰依刑法第71條第1項、第70條等規定先加重而
    後遞減輕之。
三、爰以行為人之責任為基礎，併審酌社會上以各種方式徵求他
    人金融帳戶進行詐欺取財以逃避追訴、查緝之歪風猖獗，不
    法份子多利用人頭帳戶犯罪致警方追緝困難，詐欺事件層出
    不窮、手法日益翻新，政府及相關單位無不窮盡心力追查、
    防堵，大眾傳播媒體更屢屢報導民眾被詐欺之新聞，且被告
    可預見任意提供金融帳戶資料與不熟識且無特殊信賴關係者
    使用，可能遭用以從事詐欺取財犯罪，並會遭用以收取、提
    領不法所得而掩飾、隱匿犯罪所得之所在、去向，使得實際
    從事詐欺取財之犯罪者難以查獲，犯罪不法所得也無從追索
    ，竟甘冒上開風險貿然交付本案帳戶相關資料，造成告訴人
    遭騙，致使憑藉詐欺取財之不法份子氣焰更張，得以更肆無
    忌憚持續實行犯罪，而贓款或詐欺取財正犯追查更顯困難，
    非僅對於受害民眾造成無端損害，對於社會治安、民眾間互
    信及金融交易秩序亦有相當之危害性，兼衡以被告犯後於偵
    查、本院訊問與準備程序時均否認犯行，及至審理之初尚知
    坦承犯行與其本案情節（包含被告本案所為造成受騙人數雖
    僅有1人，但受害金額高達430,000元，但無積極證據足認被
    告實際有因此獲取何等不法利益參等情），暨被告自陳智識
    程度、自陳家庭生活狀況（見本院卷第285頁）、其餘素行
    等一切情狀，量處主文示之刑，並就其所犯幫助洗錢罪諭知
    罰金易服勞役之折算標準。
據上論斷，應依刑事訴訟法第299條第1項前段，洗錢防制法第14
條第1項、第16條第2項，刑法第11條、第30條第1項前段、第2項
、第339條第1項、第55條前段、第47條第1項、第42條第3項前段
，刑法施行法第1條之1第1項，判決如主文。
本案經檢察官王輝興提起公訴，由檢察官林津鋒到庭執行職務。
中　　華　　民　　國　　110 　年　　12　　月　　30　　日
                  刑事第五庭  審判長法　官  張志偉
                                    法  官  余珈瑢
                                    法  官　郭振杰
以上正本證明與原本無異。
如不服本判決應於收受判決後20日內向本院提出上訴書狀，並應
敘述具體理由；其未敘述上訴理由者，應於上訴期間屆滿後20日
內向本院補提理由書（均須按他造當事人之人數附繕本）「切勿
逕送上級法院」。告訴人或被害人如對於本判決不服者，應具備
理由請求檢察官上訴，其上訴期間之計算係以檢察官收受判決正
本之日期為準。
中　　華　　民　　國　　110 　年　　12　　月　　30　　日
                                    書記官  張茗翔
附錄論罪科刑法條：
洗錢防制法第14條：
有第二條各款所列洗錢行為者，處七年以下有期徒刑，併科新臺
幣五百萬元以下罰金。
前項之未遂犯罰之。
前二項情形，不得科以超過其特定犯罪所定最重本刑之刑。

中華民國刑法第339條：
意圖為自己或第三人不法之所有，以詐術使人將本人或第三人之
物交付者，處五年以下有期徒刑、拘役或科或併科五十萬元以下
罰金。
以前項方法得財產上不法之利益或使第三人得之者，亦同。
前二項之未遂犯罰之。